【裁判字號】    89,易緝,277
【裁判日期】    900116
【裁判案由】    傷害
【裁判全文】
臺灣板橋地方法院刑事判決                        八十九年度易緝字第二七七號
    公  訴  人  臺灣板橋地方法院檢察署檢察官
    被      告  甲○○
右列被告因傷害案件，經檢察官提起公訴（八十九年度偵字第七九六一號），本院判
決如左：
    主  文
甲○○傷害人之身體，處有期徒刑肆月，如易科罰金，以參佰元折算壹日。
刀械乙把沒收之。
    事  實
一、甲○○曾因竊佔案件，於民國八十五年十二月三十一日，經臺灣花蓮地方法院以
    八十五年度易字第六八○號判處有期徒刑一年，緩刑四年，於八十六年七月一日
    確定。現緩刑中，仍不知悔改，於八十八年十二月十八日二十二時十五分許，駕
    駛車牌號碼ＧＫ－三一四三號自用小貨車，行經臺北縣土城市○○路○段一一八
    號巷口，因酒醉不慎自後追撞正等待交通號誌轉換而暫停於該處，由丙○○駕駛
    車牌號碼ＦＤ－三四○三號之自用小客車，丙○○隨即下車查看，並叫其子乙○○以行動電話通知警方到場處理，隨後丙○○即以手敲擊甲○○所駕駛車輛之車
    門，然見甲○○正趴於駕駛座上睡覺，即打開車門喚醒甲○○，甲○○經喚醒後
    ，竟向丙○○稱：「你怎麼擋我的路」等語，丙○○則回以：「你喝的醉醺醺的
    ，等一下警察來，再處理」等語。甲○○見乙○○正在打行動電話，旋即下車將
    乙○○手中之行動電話打落至地上（尚未達毀損之程度），並返回上述車輛重新
    啟動引擎，丙○○遂將甲○○車上之鑰匙拔下，並稱：「一定要等警察來處理」
    等語，甲○○佯稱同意後，丙○○始將鑰匙返還予甲○○，然甲○○又持鑰匙發
    動引擎準備離去，丙○○復將鑰匙取下，甲○○竟心生不快，自其駕駛車輛之右
    前座座墊下拿出乙把約三十公分長之不明刀械，丙○○見狀，旋即以一手壓制甲○○右手，另一手則將引擎熄火，此時，乙○○亦上前幫忙。詎甲○○竟萌生傷
    害之犯意，持刀砍傷乙○○、丙○○，致乙○○受有右手第二及第三指割傷併肌
    腱損傷及骨折之傷害，丙○○受有左食指割傷併神經、肌腱損傷、右前臂割傷併
    神經、肌腱損傷之傷害，甲○○隨即拋下右開車輛步行逃離現場，經丙○○、乙○○報請臺北縣警察局土城分局頂埔派出所處理，警方依遺留於現場車輛之車籍
    資料，始循線查獲上情。
二、案經被害人丙○○、乙○○訴由臺北縣警察局土城分局移送臺灣板橋地方法院檢
    察署檢察官偵查起訴。
    理  由
一、訊據被告甲○○固坦承於右揭時地，駕駛車牌號碼ＧＫ－三一四三號自用小貨車
    ，自後追撞告訴人丙○○所駕駛車牌號碼ＦＤ－三四○三號之自用小客車，告訴
    人丙○○並將其所有之鑰匙拔下等情不諱，惟矢口否認有何傷害之犯行，並辯稱
    ：丙○○下車將伊鑰匙拔掉後，伊即將鑰匙搶回來，丙○○遂跑回其駕駛之上述
    車輛不知拿何物過來，但又遭伊搶下，丙○○一直搶，就搶到流血，此時伊才發
    現丙○○拿一把刀子，伊將刀子搶下後，丙○○就跑走了，伊將車子丟著也跟著
    離開云云。惟查：
  (一)右揭犯罪事實，業據告訴人丙○○於警訊、偵查及本院調查中指訴：八十八年十
    二月十八日二十二時十五分許，伊駕駛車號ＦＤ－三四○三號自小客車行經臺北
    縣土城市○○路○段一一八巷附近，因前有紅燈，伊即暫停，甲○○所開車號Ｇ
    Ｋ－三一四三號自用小貨車就從後面追撞，伊下車查看，發現車後都凹進去，便
    叫兒子乙○○打電話叫警察來處理，伊即去敲甲○○的車門，發現甲○○趴在駕
    駛座上睡覺，伊將甲○○搖起後，甲○○醉醺醺的說：「伊擋他的路」，伊說：
    「你喝的醉醺醺，等一下警察來，再處理」。甲○○看到伊兒子在打電話，就走
    過去將大哥大打到地上去，後來甲○○就坐回車上重新發動車子，伊就將車子鑰
    匙拿走，並說：「不管怎樣，要等警察來」，甲○○就說要等警察來，伊才將鑰
    匙還給甲○○，但甲○○拿到鑰匙後，又發動車子，伊又將鑰匙拔掉，此時，甲○○就從右前座椅墊下拿出一把約三十公分長之刀子，伊看見後就一手抓著甲○○右手，一手將引擎熄火，伊兒子上前幫忙，就被甲○○砍傷，後來伊也被砍傷
    ，伊與兒子受傷後，就開車至橫溪派出所報案，警察就送伊到恩主公醫院急救，
    當天甲○○就跑掉了，並把車留在現場等語明確（詳偵查卷宗第三頁反面、第二
    十頁反面、本院八十九年六月二十六日訊問筆錄），互核與告訴人乙○○於警偵
    訊及本院調查中指稱：伊父親丙○○於八十八年十二月十八日二十二時十五分許
    ，駕駛車號ＦＤ－三四○三號自小客車，在臺北縣土城市○○路○段一一八巷附
    近等紅燈，遭甲○○駕駛車號ＧＫ－三一四三號自用小貨車追撞，伊父親就下車
    跟甲○○理論，伊本來要報警，但找不到警察局，伊就打行動電話叫警察來處理
    ，甲○○就用手將電話打到地上去，然後跑回車上要駕車離開，伊父親不讓他離
    開，甲○○就拿刀砍傷伊與伊父親，然後逃逸等情相符。（詳偵查卷宗第三頁反
    面、第二十頁反面、本院八十九年六月二十六日訊問筆錄）
  (二)次者，告訴人丙○○、乙○○所受之傷勢復有告訴人出具之財團法人恩主公醫院
    甲種診斷證明書二紙在卷可稽。
  (三)再者，車號ＧＫ－三一四三號自用小貨車因被告無自耕農身分，始登記為楊春長
    所有，實際所有權人及使用權人均係被告乙節，亦經證人楊春長於本院囑託臺灣
    花蓮地方法院訊問時證述綦詳（詳臺灣花蓮地方法院八十九年十一月二十日訊問
    筆錄），是上述車輛確係被告使用，亦殆無疑。
  (四)至被告所辯諸節，衡情，倘刀械係告訴人丙○○自其車內取出，何以被告於與告
    訴人丙○○拉扯過程中，不知告訴人丙○○手中持何物，直至告訴人丙○○受傷
    流血後，被告始知告訴人丙○○手中持有刀械。再苟非被告持刀砍傷告訴人，何
    以被告需棄車逃逸，凡此，在在可見被告所辯與常情有違。
  (五)此外，復有告訴人受傷流血之照片二幀附卷可參，告訴人之指述堪信與事實相符
    ，從而被告所辯顯係委責之詞，不足採信。本件事證明確，被告犯行洵堪認定。
    應依法論科。
二、核被告所為，係犯刑法第二百七十七條第一項之傷害罪。其持刀之一行為同時砍
    傷告訴人丙○○、乙○○，侵害該二人之身體法益，係想像競合犯，應依刑法第
    五十五條之規定，從一重論處。又查被告行為後，刑法第四十一條於九十年一月
    十日修正公布，同年月十二日生效，原條文修正為第四十一條第一項前段，並將
    得易科罰金之罪，從「犯最重本刑為三年以下有期徒刑以下之刑之罪」，修正為
    「犯最重本刑為五年以下有期徒刑以下之刑之罪」，因本案被告所犯之罪本即為
    「最重本刑三年以下有期徒刑以下之刑之罪」，比較新舊法，無何者較有利於被
    告之問題，依刑法第二條第一項前段之規定，本案應適用修正後之現行刑法第四
    十一條第一項之規定。爰審酌被告素行不佳，有臺灣高等法院檢察署刑案紀錄簡
    覆表乙紙附卷可憑，向後追撞告訴人丙○○所駕駛之車輛後，不知反省，竟持刀
    砍傷告訴人，且被告犯後否認犯行，犯後態度不佳，告訴人所受之傷勢非輕，被
    告又未與告訴人達成和解，併其品行、生活狀況、智識程度等一切情狀，量處如
    主文所示之刑，並諭知易科罰金之折算標準，以示懲儆。至不明刀械乙把係被告
    所有供本件犯罪所用之物，茲如前述，雖未扣案，惟無證據證明業已滅失，併依
    刑法第三十八條第一項第二款之規定宣告沒收之，附此敘明。
據上論斷，應依刑事訴訟法第二百九十九條第一項前段，刑法第二百七十七條第一項
、第五十五條、修正後第四十一條第一項、第三十八條第一項第二款，罰金罰鍰提高
標準條例第一條前段、第二條，判決如主文。
本案經檢察官黃和村到庭執行職務。
中      華      民      國      九十      年      一      月    十六    日
                                      臺灣板橋地方法院刑事第四庭
                                          法  官  游  秀  雯
右正本證明與原本無異
如不服本判決應於送達後十日內向本院提出上訴狀
                                          書記官  陳  怡  真
中      華      民      國      九十      年      一      月    十七    日
附錄本案論罪科刑法條全文：
刑法第二百七十七條
傷害人之身體或健康者，處三年以下有期徒刑，拘役或一千元以下罰金。
犯前項之罪，因而致人於死者，處無期徒或七年以上有期徒刑；致重傷者，處三年以
上十年以下有期徒刑。


司法院資訊處製作；財團法人民間司法改革基金會備份。
